臺灣板橋地方法院刑事判決　　　　　　 100年度訴字第1116號
公　訴　人　臺灣板橋地方法院檢察署檢察官
被　　　告　江婕雯
上列被告因違反毒品危害防制條例案件，經檢察官提起公訴（10
0 年度毒偵字第1755號），及移送併辦（100 年度毒偵字第4901
號），嗣被告於準備程序中就被訴事實為有罪之陳述，經本院告
知簡式審判程序之旨，並聽取被告與公訴人之意見後，本院合議
庭裁定由受命法官獨任進行簡式審判程序，判決如下：
    主  文
江婕雯施用第一級毒品，累犯，處有期徒刑玖月，扣案之第一級
毒品海洛因壹包（驗後淨重零點零陸玖肆公克）暨其包裝袋壹只
、及含有海洛因成分之海綿壹包（海洛因量微無法秤重）暨其包
裝袋壹只，均沒收銷燬之，扣案之海洛因注射針筒捌支均沒收之
。
    事  實
一、江婕雯前因施用毒品案件，經本院以93年度毒聲字第1978號
    裁定送觀察勒戒，嗣因認無繼續施用毒品之傾向，於民國94
    年7 月25日執行完畢釋放，並經臺灣板橋地方法院檢察署檢
    察官以94年度毒偵緝字第288 號為不起訴處分確定。復因施
    用毒品案件，經臺灣臺北地方法院、臺灣桃園地方法院分別
    以96年度訴緝字第91號、96年度訴緝字第102 號判處有期徒
    刑6 月、6 月確定，上揭2 罪嗣經裁定減刑並定應執行刑為
    有期徒刑6 月，甫於96年11月14日縮刑期滿執行完畢。詎其
    猶未戒除毒癮，復基於施用第一級毒品海洛因之犯意，於10
    0 年2 月25日晚間8 時許，在新北市○○區○○路1 段105
    巷1 號友人陳雅玲住處，以將海洛因置於針筒內注射之方式
    ，施用第一級毒品海洛因1 次。嗣其因另案經本院通緝而於
    同日晚間10時35分許在新北市○○區○○路1 段105 巷口前
    為警查獲，在其身上扣得海洛因1 包（驗後淨重0.0694公克
    ）及海洛因注射針筒8 支，嗣警方對其採尿送驗，並將其移
    送本院歸案而遭本院裁定羈押後，復於100 年2 月26日下午
    3 時許（併案意旨誤載為下午4 時許），在新北市○○區○
    ○路33號法務部矯正署臺北女子看守所（下稱北女所）為職
    員陳燕君執行入所檢查時，於其身著之牛仔褲暗袋中另行扣
    得含有海洛因成分之海綿1 包（海洛因量微無法秤重）。嗣
    其尿液檢驗結果呈現鴉片類陽性反應，而悉上情。
二、案經新北市政府警察局中和第二分局、新北市政府警察局土
    城分局報告臺灣板橋地方法院檢察署檢察官偵查起訴及移送
    併辦。
    理  由
一、本件被告江婕雯所犯係死刑、無期徒刑、最輕本刑為3 年以
    上有期徒刑以外之罪，其於準備程序中就被訴事實為有罪之
    陳述，經法官告知簡式審判程序之旨，並聽取公訴人及被告
    之意見後，認為適宜由受命法官獨任進行簡式審判程序，依
    刑事訴訟法第273 條之1 第1 項規定，裁定由受命法官獨任
    進行審判程序，合先敘明。
二、按毒品危害防制條例於92年7 月9 日修正公布，自93年1 月
    9 日施行，其中第20條、第23條將施用毒品之刑事處遇程序
    ，區分為「初犯」及「5 年內再犯」、「5 年後再犯」。依
    其立法理由之說明：「初犯」，經觀察、勒戒或強制戒治後
    ，應為不起訴處分或不付審理之裁定；經觀察、勒戒或強制
    戒治執行完畢釋放後，「5 年內再犯」者，因其再犯率甚高
    ，原實施之觀察、勒戒及強制戒治既已無法收其實效，爰依
    法追訴或裁定交付審理。至於經觀察、勒戒或強制戒治執行
    完畢釋放後，「5 年後再犯」者，前所實施之觀察、勒戒或
    強制戒治已足以遮斷其施用毒品之毒癮，為期自新及協助其
    斷除毒癮，仍適用「初犯」規定，先經觀察、勒戒或強制戒
    治之程序。從而依修正後之規定，僅限於「初犯」及「5 年
    後再犯」2 種情形，始應先經觀察、勒戒或強制戒治程序。
    倘被告於5 年內已再犯，經依法追訴處罰，縱其第3 次（或
    第3 次以上）再度施用毒品之時間，在初犯犯經觀察、勒戒
    或強制戒治執行完畢釋放5 年以後，已不合於「5 年後再犯
    」之規定，且因已於「5 年內再犯」，顯見其再犯率甚高，
    原實施觀察、勒戒或強制戒治，已無法收其實效，即應依該
    條例第10條處罰，最高法院95年第7 次、97年第5 次刑事庭
    會議決議可供參照。查被告既於初犯施用毒品案件經強制戒
    治執行完畢後5 年內，曾有再犯施用毒品之犯行，並經追訴
    處罰，有臺灣高等法院被告前案紀錄表在卷可查，是其本件
    並非「5 年後再犯」甚明，故本件檢察官起訴合法，合先敘
    明。
三、訊據被告對於前揭犯罪事實均坦承不諱（院卷二第35頁），
    並經證人陳燕君於偵查中證述明確（偵卷三第39頁），且有
    新北市政府警察局中和第二分局搜索扣押筆錄、扣押物品目
    錄表、扣案毒品及採尿封緘照片、新北市政府警察局查獲毒
    品案件尿液檢體監管紀錄表、新北市政府警察局中和第二分
    局毒品危害防制條例犯罪嫌疑人姓名代碼對照表、台灣檢驗
    科技股份有限公司濫用藥物檢驗報告、交通部民用航空局航
    空醫務中心100 年3 月11日毒品鑑定書、北女所100 年3 月
    17日北女所戒字第1006000111號函、交通部民用航空局航空
    醫務中心100 年6 月15日毒品鑑定書、新北市政府警察局土
    城分局扣押筆錄、扣押物品目錄表、扣案海綿照片等在卷可
    查（偵卷一第10-1 1、17-18 、34-37 頁、偵卷三第5-10、
    13頁），足認被告自白與事實相符，是本件事證明確，被告
    所為應予依法論科。
四、核被告所為，係犯毒品危害防制條例第10條第1 項之施用第
    一級毒品罪，其持有海洛因之低度行為，為施用之高度行為
    所吸收，不另論罪。又被告有如上事實欄所述前科事實，有
    臺灣高等法院被告前案紀錄表在卷可查，其受有期徒刑執行
    完畢後，5 年以內故意再犯本件有期徒刑以上之罪，為累犯
    ，應依法加重其刑。又被告固於100 年2 月25日晚間10時35
    分許為警查獲後，再於100 年2 月26日下午3 時許在北女所
    另經查扣扣案之海綿1 包，惟其既於查獲後起、至送北女所
    執行羈押前，均係在公權力拘束之下，難認被告於該段期間
    內仍有另行施用毒品、或另行取得該等毒品之可能性存在，
    是本件移送併辦部分與本件業經起訴之犯罪事實，核屬犯罪
    事實相同之事實上同一案件，本院自得併予審理之。爰審酌
    被告前經觀察勒戒程序執行完畢釋放後、又因施用毒品犯行
    入監執行，竟仍未能徹底戒絕毒品，再犯本件施用毒品犯行
    ，足見其戒絕毒癮之意志不堅，未能體悟施用毒品對己身所
    造成之傷害及社會之負擔，所為顯不足取，惟念其於本院審
    理中坦承犯罪，尚有悔意，並慮及施用毒品乃戕害自身健康
    ，尚未直接危害他人等一切情狀，量處如主文所示之刑，以
    資懲儆。又扣案之粉末1 包、海綿1 包等物，經送檢驗結果
    ，確均分別含有海洛因成分（粉末部分驗後淨重0.06 94 公
    克，海綿部分海洛因成分則量微無法秤重），有前揭交通部
    民用航空局航空醫務中心毒品鑑定書2 份在卷足參，是扣案
    之海洛因粉末自屬查獲之第一級毒品，應依毒品危害防制條
    例第18條第1 項前段之規定，沒收銷燬之，至前揭含有海洛
    因成分之海綿，及裝放上開毒品、海綿之包裝袋因與毒品難
    以完全析離，且無析離之實益及必要，是該等海綿、包裝袋
    等物均應與毒品視為一體，併予沒收銷燬之；而鑑驗時用罄
    之毒品，因已滅失，爰不另諭知沒收銷燬。另扣案之海洛因
    注射針筒8 支，為被告本件施用第一級毒品犯行時所用之物
    ，且經被告自承為其所有（偵卷一第6 頁），爰均依刑法第
    38條第1 項第2 款之規定宣告沒收之。
據上論斷，應依刑事訴訟法第273 條之1 第1 項、第299 條第1
項前段，毒品危害防制條例第10條第1 項、第18條第1 項前段，
刑法第11條、第47條第1 項、第38條第1 項第2 款，判決如主文
。
本案經檢察官謝伊婷到庭執行職務。
中    華    民    國   100    年    10    月    19    日
                  刑事第十六庭  法  官  黃沛文
上列正本證明與原本無異。
如不服本判決，應於判決送達後10日內敘明上訴理由，向本院提
出上訴狀 (應附繕本) ，上訴於臺灣高等法院。其未敘述上訴理
由者，應於上訴期間屆滿後20日內向本院補提理由書「切勿逕送
上級法院」。
                                 書記官  尤怡文
中    華    民    國   100    年    10    月    19    日
附錄本判決論罪法條：
毒品危害防制條例第10條
施用第一級毒品者，處6 月以上5 年以下有期徒刑。
施用第二級毒品者，處3 年以下有期徒刑。